臺灣臺南地方法院刑事裁定
111年度聲字第1902號
聲 請 人    尚得通運有限公司
          
法定代理人  黃郁飛  
          
            (送達代收人  呂光祐  住○○市○○區○○路○        
      段0號00樓)
上列聲請人因被告林政輝、林政緯、林進旺涉犯違反廢棄物清理
法等案件（本院111年度原訴字第3號），聲請發還扣押物，本院
裁定如下：
    主  文
聲請均駁回。    
    理  由
一、聲請意旨略以：臺灣臺南地方法院檢察署110年度偵字第242
    99號偵辦被告林進旺、林政緯、林政輝三人涉嫌違反廢棄物
    清理法案件，於民國110年扣押聲請人如附表所示車輛，現
    置於法務部南區大型贓物庫。後移送鈞院111年度原訴字第3
    號審理，並業於111年9月7日宣判，就聲請人等所有上開車
    輛並未諭知沒收，且經鈞院審理並調查完畢，已無留作證據
    之必要，並非違禁物，車輛價值甚鉅，若長期扣押保管而未
    經適時維護保養，恐將損壞致其全部或一部喪失效用，或減
    損其價值，爰依刑事訴訟法第317條規定，聲請發還扣押車
    輛予聲請人等語。
二、按可為證據或得沒收之物，得扣押之；扣押物若無留存之必
    要者，不待案件終結，應以法院之裁定發還之；扣押物未經
    諭知沒收者，應即發還。但上訴期間內或上訴中遇有必要情
    形，得繼續扣押之，刑事訴訟法第133條第1項、第142條第1
    項前段、第317條分別定有明文。所謂扣押物無留存之必要
    者，乃指非得沒收或追徵之物，且又無留作證據之必要者，
    始得依上開規定發還。其有無繼續扣押必要，應由事實審法
    院依案件發展、事實調查，予以審酌。故扣押物在案件未確
    定，而扣押物仍有留存必要時，事實審法院得本於職權依審
    判之需要及訴訟進行之程度，予以妥適裁量而得繼續扣押，
    俾供審判或日後執行程序得以適正運行（最高法院110年度
    台抗字第1980號裁定意旨參照）。
三、經查：
  (一)被告林政輝、林政緯、林進旺因涉犯違反廢棄物清理法案
      件，經臺灣臺南地方檢察署檢察官起訴後，經本院於111
      年9月7日以111年度原訴字第3號判決在案，前開判決雖未
      就該等車輛予以宣告沒收，然被告林政輝、林政緯、林進
      旺均業已提起上訴，此有刑事聲明上訴狀可參，且檢察官
      於起訴書中，已將前開扣案車輛列為證據，並聲請沒收，
      則本案既已上訴，尚未確定，附表編號1至4、編號7所示
      車輛是否應予宣告沒收，仍上訴審需加以調查認定。況附
      表編號1至4、編號7所示車輛，聲請人尚得通運有限公司
      雖主張為本案扣押車輛之所有人，然被告林政輝、林政緯
      、林進旺於警詢及偵查中均供稱該等車輛為被告林進旺所
      有等語，則該等車輛是否為聲請人所有之物，亦非無疑。
  (二)另附表編號5、6所示車號000-0000號營業貨運曳引車附掛
      HL-692半拖車，業經臺灣臺南地方檢察署變價拍賣完畢，
      有臺灣臺南地方檢察署110年度偵字第22245號卷第8卷(以
      下簡稱偵15卷)第19頁所示拍賣車輛及金額表在卷可稽，
      則該等車輛既已拍賣變價，即無從返還。
  (三)綜上，為日後本案審理需要或保全將來沒收程序之執行，
      本院認仍附表所示車輛有留存之必要，不宜逕予發還。
準此，本件聲請人聲請發還扣押物，尚難准許，應予駁回。
中　　華　　民　　國　　111 　年　　11　　月　　30　　日
　　　　　　刑事第十二庭  審判長法　官　卓穎毓
　　　　　　　　　              法  官  李俊彬
　　　　　　　　　              法  官  莊玉熙
以上正本證明與原本無異。
如不服本裁定，應於送達後5日內，向本院提出抗告狀。
　　　　　　　　　　　　　　　　書記官　陳昱潔
中　　華　　民　　國　　111 　年　　12　　月　　5 　　日
附表：
編號 車號 廠牌 車種 年份 備註 1 998-W5 賓士 營業貨運曳引車 2015  2 50-CD 省輝 營業半拖車 1992  3 789-W5 賓士 營業貨運曳引車 2014  4 67-NP 錦宏 營業半拖車 2006  5 KLC-2089 賓士 營業貨運曳引車 2021 已變價拍賣 6 HL-692 九菱 營業半拖車 2010 已變價拍賣 7 KLD-1291 順益 營業貨運曳引車 2008